【裁判字號】    97,消債更,107
【裁判日期】    980507
【裁判案由】    更生事件
【裁判全文】
臺灣宜蘭地方法院民事裁定           97年度消債更字第107號
債  務  人  甲○○
代  理  人  林世超律師
上列當事人因消費者債務清理事件聲請更生，本院裁定如下：
    主  文
債務人甲○○自中華民國九十八年五月十一日下午四時起開始更
生程序。
命司法事務官進行本件更生程序。
    理  由
一、按債務人與金融機構協商成立者，不得聲請更生或清算，但
    因不可歸責於己之事由，致履行顯有重大困難者，不在此限
    ；消費者債務清理條例施行前，債務人依金融主管機關協調
    成立之中華民國銀行公會會員辦理消費金融案件無擔保債務
    協商機制與金融機構成立之協議，有因不可歸責於己之事由
    ，致履行顯有重大困難者，亦得聲請更生或清算，消費者債
    務清理條例第151 條第5項、第6項定有明文。另法院開始更
    生程序之裁定，應載明其年、月、日、時，並即時發生效力
    ，又法院裁定開始更生或清算程序後，得命司法事務官進行
    更生或清算程序，必要時得選任律師、會計師或其他適當之
    自然人或法人1 人為監督人或管理人，此亦為消費者債務清
    理條例第45條第1項、第16條第1項所明定。
二、聲請意旨略以：聲請人曾依「中華民國銀行公會會員辦理消
    費金融案件無擔保債務協商機制」與最大債權人台新國際商
    業銀行協商清償方案，並於民國95年6 月達成協商，約定分
    80期，0％利率，每月繳款新臺幣（下同）30,322 元以清償
    債務，惟聲請人協商時月薪僅3萬餘元，尚育有3名子女，實
    無力負擔，在親友周轉下勉力清償數期，然親友之資助告終
    ，聲請人不得已只好毀諾，是實有不可歸責於聲請人之事由
    致履行債務有重大困難，且聲請人之無擔保或無優先權之債
    務總額未逾1,200 萬元，復未經法院裁定開始清算程序或宣
    告破產，為此，爰依法向法院聲請准予更生等語。
三、經查：
（一）聲請人名下無財產，其自92年10月1 日起任職於宜蘭縣南
      澳鄉公所清潔隊，其於95、96年間之月平均收入分別為47
      ,047元及49,649元；97年1至3月之薪資收入為每月33,772
      元；97年4至6月，其薪資收入遭法院執行扣款，每月實領
      21,941元，97年7、8月各僅領取17,941及18,941元，以上
      有宜蘭縣南澳鄉公所在職證明書、宜蘭縣南澳鄉公所員工
      薪資表、財政部臺灣省北區國稅局95年度綜合所得稅各類
      所得資料清單、財政部臺灣省北區國稅局96年度綜合所得
      稅各類所得資料清單、財政部臺灣省北區國稅局95年度財
      產歸屬資料清單、中華郵政股份有限公司宜蘭郵局97 年8
      月28日宜營字第0975000685號函檢附之客戶歷史交易清單
      各1份在卷可查，堪認聲請人現每月正常收入僅為 33,000
      餘元（法院扣款部分不列入），與每月30,322元之協商金
      額相當。
（二）聲請人之子江瑜欣、江瑜安、江睿邑分別於87 年9月10日
      、92年7月8日及94年8月21日出生，年僅10歲、5 歲及3歲
      ，均無謀生能力，聲請人之子女及配偶名下均無財產，有
      戶籍謄本1份及財政部臺灣省北區國稅局95 年度綜合所得
      稅各類所得資料清單、財政部臺灣省北區國稅局96年度綜
      合所得稅各類所得資料清單、財政部臺灣省北區國稅局95
      年度財產歸屬資料清單各4份附卷可稽，依97 年度臺灣省
      地區平均每人每月最低生活費9,829元及98 年度綜合所得
      稅扶養免稅額82,000元（年滿70歲之納稅義務人、配偶及
      受納稅義務人扶養之直系尊親屬，每人免稅額為 123,000
      元）之標準，聲請人每月最低花費至少即有20,079元（9,
      829元+82,000元÷12月×3人÷2夫妻分攤，元以下四捨五
      入），連同其於95年間協商之30,322元，顯已超出聲請人
      每月約33,000餘元薪資，堪認其確有不能清償債務之情事
      。
（三）又聲請人於95年5月2日依「中華民國銀行公會會員辦理消
      費金融案件無擔保債務協商機制」與台新國際商業銀行達
      成協商時，僅切結其薪資平均為38,000元，並未陳明其有
      法定扶養費用之支出，此有收入證明切結書及台新國際商
      業銀行97 年10月30日台新債協97法字第10514號函在卷可
      參。聲請人育有3 子而有法定扶養費用支出之必要已如上
      述，此部分事實雖於95年協商時已存在，締約前後之客觀
      基礎似未變更，然此部分事實顯對聲請人還款能力之評估
      有重大影響，協商時既未納入考量，締約之基礎即難謂為
      同一，應可視為有因不可歸責於聲請人之事由，致履行顯
      有重大困難。
（四）債務人自95年6 月起，依其與台新國際商業銀行協商成立
      之清償方案，陸續還款至96年6 月，共繳納13期，有債務
      協商繳款明細1份附卷可參，依其還款長達1年之情，似非
      無力負擔協商款項，然聲請人陳稱：95年間係由聲請人父
      親江添樹代為支付子女之學費及生活費，迄至96 年7月，
      因聲請人母親召集之互助會倒會，家庭經濟困窘，聲請人
      之父親無力再代為支付費用，始不得已毀諾等語，聲請人
      之母林秀莉亦出具切結書證明上情，是尚難以聲請人還款
      達13期之情事，逕推論其法定扶養費用之支出無礙於協商
      方案之履行。
四、綜上，聲請人於95年間與台新國際商業銀行協商時，並未納
    入支出法定扶養費用之考量，堪認聲請人有因不可歸責於己
    之事由致難於履行協議之情事。此外，又查無聲請人有消費
    者債務清理條例第6條第3 項、第8條或第46條各款所定應駁
    回更生聲請之事由存在，則債務人聲請更生，應屬有據，爰
    依消費者債務清理條例第45條第1項、第16條第1項為如主文
    所示之裁定。
中    華    民    國    98     年    5     月    7    日
                          羅東簡易庭  法  官   楊坤樵
上為正本係照原本作成
本件不得抗告
本裁定已於98年5月11日下午四時公告。
中    華    民    國    98    年    5    月      8    日
                                      書記官   李茂榮


司法院資訊處製作；財團法人民間司法改革基金會備份。
